臺灣高等法院刑事判決
109年度上訴字第4223號
上  訴  人  
即  被  告  吳俊廷



選任辯護人  黃曙展律師（法扶律師）
上  訴  人  
即  被  告  黃郁婷

                    籍設新北市○○區○○路0段000號0樓(新北○○○○○○○○)

                    （另案於法務部○○○○○○○○○○○○○執行中）
選任辯護人  滕孟豪律師(法扶律師)
上列上訴人因毒品危害防制條例案件，不服臺灣臺北地方法院10
9年度訴字第642號，中華民國109年10月21日第一審判決（起訴
案號：臺灣臺北地方檢察署109年度偵字第15630號），提起上訴
，本院判決如下：
    主  文
原判決撤銷。
甲○○販賣第二級毒品，累犯，處有期徒刑柒年貳月。未扣案犯罪
所得新臺幣貳仟元沒收，於全部或一部不能沒收或不宜執行沒收
時，追徵其價額。  
丙○○幫助販賣第二級毒品，累犯，處有期徒刑參年。扣案如附表
二編號1所示之物沒收。
    犯罪事實
一、甲○○、丙○○係男女朋友，丙○○（即通訊軟體LINE中暱稱「小
    可」之人）與乙○○為朋友。乙○○透過丙○○而得知甲○○販賣甲
    基安非他命，遂於民國109年4月14日晚上10時37分許，以通
    訊軟體LINE聯繫丙○○，表示欲向甲○○購買甲基安非他命。甲○○、丙○○均明知甲基安非他命係毒品危害防制條例第2條第2
    項第2款列管之第二級毒品，依法不得販賣，丙○○竟基於幫
    助販賣第二級毒品甲基安非他命之犯意，將上開乙○○欲購買
    甲基安非他命之訊息告知甲○○，甲○○意圖營利，基於販賣第
    二級毒品甲基安非他命之犯意，透過丙○○以LINE與乙○○相約
    會面，於同日晚上11時59分左右，甲○○騎乘車牌號碼000-00
    0號普通重型機車搭載丙○○抵達臺北市○○區○○街00巷0○0號乙○○住處地下室，甲○○交付價值新臺幣（下同）2,000元之甲
    基安非他命1包予乙○○，乙○○則於翌（15）日凌晨0時28分許
    與甲○○一同前往統一便利商店文一門市，乙○○提領現金並在
    該便利商店門口交付價金2,000元予甲○○而完成毒品交易。
    嗣於109年4月22日下午5時許，員警因偵辦另案而持搜索票
    於乙○○前開住處執行搜索後循線查悉上情，並於109年6月1
    日下午5時55分許，持搜索票至臺北市○○區○○路000巷0號甲○○之住處執行搜索查獲，並扣得丙○○所有供本案聯絡使用之S
    AMSUNG廠牌手機1支（型號Galaxy A20，IMEI碼：000000000
    000000；門號：0000000000，如附表二編號1所示）。
二、案經臺北市政府警察局中正第一分局報告臺灣臺北地方檢察
    署（下稱臺北地檢署）檢察官偵查起訴。
    理  由
壹、證據能力
    本判決認定事實所引用之供述及非供述證據，並無證據證明
    係公務員違背法定程序所取得，且檢察官表示同意有證據能
    力，上訴人即被告甲○○、丙○○及其二人各自之選任辯護人就
    證據能力均表示無意見（本院卷第133至136頁），本院審酌
    該等證據資料製作、取得時之情況，亦無違法不當及證明力
    明顯過低之瑕疵，認作為證據應屬適當，依刑事訴訟法第15
    8條之4反面解釋及第159條至第159條之5規定，均有證據能
    力。
貳、實體方面
一、認定犯罪事實所憑之證據及理由
  ㈠訊據被告甲○○於本院審理時坦承於109年4月14日晚上11時59
    分左右，騎乘車牌號碼000-000號普通重型機車搭載被告丙○○抵達臺北市○○區○○街00巷0○0號乙○○住處地下室，並交付甲
    基安非他命1包予乙○○，且向其收取款項之事實（本院卷第1
    33頁、第212頁），惟矢口否認有何販賣第二級毒品甲基安
    非他命之犯行，於警詢、偵查中辯稱：當日並沒有交付毒品
    給乙○○，乙○○所交付的2,000元是為償還之前欠款云云，於
    原審及本院審理時則改稱：我和乙○○合資購買半台（兩）價
    值25,000元的甲基安非他命，一人一半，當日交付給乙○○的
    是約8.5公克的甲基安非他命，並向其收取12,500元，沒有
    營利意圖云云；被告甲○○之選任辯護人提出辯護意旨略以：
    被告甲○○與證人乙○○合資購買半台甲基安非他命，並將合購
    之甲基安非他命交付給乙○○，非基於販賣毒品之意思而交付
    ，且沒有賺取價差、沒有營利意圖，如成立犯罪，應僅論以
    轉讓毒品罪等語。訊據被告丙○○於偵查中羈押訊問時供承：
    109年4月14日乙○○主動傳LINE給我說他要跟甲○○買毒品，我
    看到後就告訴甲○○說乙○○要買毒品，之後我們就相約見面等
    語；於本院審理時坦承本件幫助販賣第二級毒品之犯行（臺
    灣臺北地方法院109年度聲羈字第170號卷〈下稱聲羈卷〉第64
    頁；本院卷第133頁、第213頁、第279頁，有關辯護意旨主
    張減刑事由部分另詳後述）。
　㈡經查，被告甲○○、丙○○係男女朋友，被告丙○○（即通訊軟體L
    INE中暱稱「小可」之人）與乙○○為朋友，乙○○於109年4月1
    4日晚上10時37分許，透過通訊軟體LINE聯繫被告丙○○，經
    由被告丙○○轉達給同案之甲○○知悉後（聯繫傳達之內容另詳
    後述），同日晚上11時59分左右，被告甲○○騎乘車牌號碼00
    0-000號普通重型機車搭載被告丙○○抵達臺北市○○區○○街00
    巷0○0號乙○○住處地下室，復於翌日即109年4月15日凌晨0時
    28分許，被告甲○○騎乘前揭機車搭載乙○○前往統一便利商店
    文一門市，由乙○○進入文一門市操作自動櫃員機提領現金，
    並在文一門市門口，交付2,000元予被告甲○○等事實，業據
    被告甲○○於警詢時（臺北地檢署109年度偵字第15630號卷〈
    下稱偵查卷〉第39至43頁），被告丙○○於警詢、偵查中羈押
    訊問及本院審理時（偵查卷第59至60頁，聲羈卷第64頁，本
    院卷第133頁、第213頁、第279頁）供承在卷，核與證人乙○○於偵查、原審審理時之證述情節相符（臺北地檢署109年度
    他字5344號卷〈下稱他字卷〉第167至169頁，原審訴字卷第25
    2至255頁），並有證人乙○○所有之中國信託商業銀行帳戶之
    客戶資料暨存款交易明細、統一便利商店文一門市內自動櫃
    員機監視錄影畫面截圖、證人乙○○與被告丙○○間通訊軟體LI
    NE對話紀錄截圖、臺北市○○區○○街00號與文山區木新路與一
    壽街口監視錄影畫面截圖等件在卷可佐（偵查卷第165至179
    頁、第193至194頁、第193至197頁、第202至207頁），前開
    事實，堪予認定。
  ㈢證人乙○○於偵查、原審及本院審理時證稱：我是在109年4月1
    4日晚上11時58分許，在臺北市○○區○○街00巷0○0號我家樓下
    的騎樓，向丙○○即綽號「小可」之人的男朋友（即被告甲○○
    ）購買（甲基）安非他命，我沒有甲○○的聯絡方式，丙○○算
    是介紹人，那天是丙○○先用LINE打電話問我有沒有毒品，我
    說沒有，她就說她男友那邊有在放，問我要不要，我就說好
    並用LINE傳訊息給丙○○，後來她們騎車過來，我就用2,000
    元跟甲○○購買（甲基）安非他命1包，因為我身上沒錢，所
    以甲○○就載我去7-11文一門市領錢給他，我領了6,000元，
    交給甲○○2,000元，後來我就和丙○○一起在臺北市○○區○○街0
    0巷0○0號的地下室施用毒品等語（他字卷第167至169頁，原
    審訴字卷第252至266頁，本院卷第257至265頁），證人乙○○
    就其向被告甲○○購買第二級毒品甲基安非他命之時間、經過
    、價金等基本事實，於不同時間為同一證述，前後所述具體
    明確，互核大致相符，並無重大不一之瑕疵，且佐以被告丙○○與證人乙○○間於109年4月14日之LINE對話紀錄截圖顯示，
    當日晚間8時34分、10時13分，被告丙○○確有先撥打電話予
    乙○○，嗣乙○○方於同日晚間10時37分傳送「對了幫我和妳男
    友說，要好的喔爛的我不要，先說清楚」之訊息給被告丙○○
    （偵查卷第194頁圖5、第193頁圖4），及被告甲○○亦坦承當
    日確實有交付毒品甲基安非他命給乙○○並收取款項，被告丙○○坦承當時將乙○○要跟甲○○買毒品之訊息轉知給甲○○知悉等
    情相符（見「貳、一、㈠」），證人乙○○上開證述，堪以採
    信。至於同案被告丙○○於警詢時曾一度稱當日是要向乙○○購
    買毒品云云，與丙○○自己其後之供述及被告甲○○、證人乙○○
    所述均不相符，並無可採。又被告甲○○之辯護人以證人乙○○
    與被告丙○○間之LINE曾提到「到你家洗澡」、「想我嗎」等
    曖昧對話，認兩人有超越朋友交往關係，進一步認證人有不
    實陳述使甲○○被判重刑之動機云云。但證人乙○○上開證述內
    容有關毒品交易之數量及價格並無誇大之情，且有補強證據
    擔保其憑信，復於本院審理經辯護人詰問時證稱：與丙○○為
    朋友，沒有超越成為男女朋友等語（本院卷第259頁），被
    告甲○○於警詢時亦稱乙○○是丙○○的朋友，沒有糾紛、仇恨，
    有時候我會去他家找丙○○，不然就是他會找我跟丙○○去他家
    聊天等語（偵查卷第39頁），而乙○○前開傳送LINE之內容「
    對了幫我『和妳男友』說，要好的喔爛的我不要，先說清楚」
    之訊息，均可見渠等3人間對於彼此之關係知之甚明，並無
    因三方感情糾葛而衍生糾紛之具體事證，自不能徒因單身男
    性與單身女性友人間日常對話，即認定有誣告、偽證之動機
    ，辯護人因之臆測而質疑證人證詞之憑信性，並無可採。
　㈣被告甲○○雖於原審及本院審理時辯稱：其係與乙○○合資購買
    甲基安非他命半台，當天交付8.5公克甲基安非他命給乙○○
    ，並向他收取現金12,500元云云，惟查：
　　⒈證人乙○○於偵查、原審及本院審理時均證稱：當日是透過
      被告丙○○向被告甲○○購買甲基安非他命，並與被告甲○○、
      丙○○相約見面，向被告甲○○購得2,000元之甲基安非他命1
      小包等語明確，且就兩人間當次是否合資購毒乙節，證人
      乙○○於原審審理時證稱：109年4月15日前一週有和被告甲○○談到合購毒品的事情，但是後來沒有消息，所以我就在
      109年4月15日和被告甲○○購買1克的品，而且被告甲○○從
      來沒有跟我說合資的貨拿到了、進價多少的事情等語（原
      審訴字卷第261至264頁）；於本院審理時證稱：甲○○資金
      不夠，曾經問我要不要合拿，他說一台或半台比較便宜，
      拿回來後一人一半，當時說隔天就可以拿回來，結果拖了
      好幾天，沒有下文。109年4月15日本次是照外面行情，1
      克2,000元向甲○○購買等語（本院卷第258至265頁），則
      兩人間對於如何合資購買一事並無定論。復觀諸被告丙○○
      與證人乙○○間之LINE對話紀錄截圖內容，未提及證人乙○○
      合購毒品之出資金額，購買數量及可獲得之甲基安非他命
      數量為何，被告甲○○與證人乙○○間本次之交易情形，顯與
      一般購毒者若係合資購買，大多會講明購得毒品之數量、
      價格，並依出資比例分配毒品數量之情形有別，反而與毒
      品交易通常為現金交易且銀貨兩訖之情形相合。況且被告
      甲○○於警詢及偵查中從未表示有與乙○○合資購買甲基安非
      他命之情事，甚至稱當日自乙○○處收取2,000元是償還之
      前欠款等語（偵查卷第39至43頁，聲羈卷第41至46頁），
      其就當日收取之款項數額及原因，均與事後於審理時所稱
      與乙○○合資購買安非他命之辯解，明顯存有重大歧異，其
      事後臨訟之辯詞難以採信。從而縱使雙方曾經提過合拿毒
      品之事，但後來不了了之，與本次被告甲○○交付甲基安非
      他命給證人乙○○並收取款項之情並無關連。
　　⒉至於同案被告丙○○於原審審理時雖稱：那天我在地下室聽
      到甲○○和乙○○是一起合買的，而不是乙○○向甲○○買1克，
      他們說甲○○拿半台要跟乙○○一人一半，當時甲○○手上有毒
      品，之前去乙○○家的時候，他們已經有先講好等語（原審
      訴字卷第260至265頁），惟被告丙○○於警詢時先稱；我們
      是找乙○○買安非他命，當時用2,000元買等語（偵查卷第5
      7頁）；於偵訊時又改稱：109年4月14日我和甲○○確實有
      到乙○○家，當天我們是支援乙○○安非他命等語（偵查卷第
      300頁）；於羈押庭時陳稱：他們就是支援來支援去，沒
      拿現金，我男朋友當日有無帶安非他命出門以及有無現金
      交易我都不清楚，（後改稱）當日甲○○有給乙○○安非他命
      ，我有看到，我沒看到金錢，乙○○是說要用借的（聲羈卷
      第61至66頁）；於原審訊問時稱：當天是甲○○把毒品交給
      乙○○的，乙○○說想要吸食，剛好我們身上有，我就請乙○○
      吸食，我們沒有交易等語（原審訴字卷第53頁）；於原審
      準備程序時陳稱：那天乙○○用LINE跟我傳訊息，他要找甲○○拿毒品，我跟甲○○講，1小時後我們去乙○○的家，我有
      看到甲○○拿毒品給乙○○，但甲○○要賣多少錢我不清楚等語
      （原審訴字卷第129至130頁）。互核被告丙○○歷次供述內
      容，前後供述不一，相互矛盾，且直到原審審理前，從未
      提及被告甲○○與證人乙○○間本次為合資購買毒品之情，況
      且乙○○既係透過被告丙○○而方得聯繫上被告甲○○，被告丙○○就證人乙○○究竟係向被告甲○○購買毒品抑或兩人合資購
      買毒品乙節具有重大利害關係，被告丙○○亦未以證人身分
      具結作證，其所述避重就輕，憑信性甚低，難以採信，無
      從據為有利於被告甲○○之認定。另被告甲○○之辯護人以警
      方於109年4月22日在乙○○處扣得毒品甲基安非他命尚有毛
      重0.5公克，主張證人乙○○每天都施用毒品，且拿到毒品
      當場旋即請丙○○施用，以此回推4月15日所取得之毒品應
      高於1公克，認被告甲○○所稱交付8.5公克毒品可採云云，
      但證人乙○○於原審及本院審理時均證稱：不會到完全沒有
      毒品才去拿等語，辯護人上開計算基礎並不準確，遑論施
      用毒品之頻率、數量並無恆常規則可循，無法依數理邏輯
      推算，是此節所辯亦無可採。
　　⒊綜上，本案中，被告甲○○顯係立於出賣人之地位，而為本
      件毒品買賣、交付毒品、收取價金等屬於販賣毒品罪構成
      要件之行為甚明，被告甲○○前開所辯，無可採信。
　㈤按我國法令對販賣毒品者臨以嚴刑，惟毒品仍無法禁絕，其
    原因實乃販賣毒品存有巨額之利潤可圖，故販賣毒品者，如
    非為巨額利潤，必不冒此重刑之險，是以有償販賣毒品者，
    除非另有反證證明其出於非圖利之意思而為，概皆可認其係
    出於營利之意而為（最高法院93年度台上字第1651號、87年
    度台上字第3164號等判決意旨參照）。且販賣毒品係違法行
    為，非可公然為之，有其獨特之販售通路及管道，復無公定
    價格，容易增減分裝之份量，而每次買賣之價量，可能隨時
    依雙方關係深淺、資力、需求量及對行情之認知、來源是否
    充裕、查緝鬆嚴、購買者被查獲時供述購買對象之可能風險
    評估等，而異其標準，非可一概而論，且販賣者從各種「價
    差」或「量差」或「純度」謀取利潤方式，亦有差異，然其
    所圖利益之非法販賣行為目的，則無二致，從而，除行為人
    記有帳冊、價量而足資認定其實際獲利外，委難查得實情，
    職是，縱未確切查得販賣賺取之實際差價，但除別有事證，
    足認係按同一價格轉讓，確未牟利外，應認行為人交付毒品
    予買家之際，實有獲取利益。故凡為販賣之不法行為者，其
    販入之價格必較售出之價格低廉，而有從中賺取買賣差價牟
    利之意圖及事實，應屬符合論理法則而不違背社會通常經驗
    之合理判斷。被告甲○○與證人乙○○係在乙○○住處樓下交易，
    被告甲○○於甲基安非他命1小包予乙○○後，旋即騎乘機車載
    乙○○至統一便利商店文一門市領錢，並向乙○○收取價金2,00
    0元，衡之被告甲○○與乙○○無特殊情誼或至親關係，當無可
    能甘冒遭查獲之重大風險，為上開購毒者奔走、取得毒品後
    ，仍按同一價量轉售之理，是被告甲○○就本案犯行確有從中
    牟利之主觀意圖無疑。辯護人主張應以被告甲○○主觀上認知
    僅為平價轉讓而認定其交付毒品並收取價金之行為應僅該當
    轉讓毒品云云，顯違社會經驗合理判斷，並無可採。
　㈥被告丙○○基於幫助販賣之犯意，協助被告甲○○本案販賣毒品
    交易之進行，所為均屬構成要件以外之幫助販賣行為，確有
    幫助販賣第二級毒品之犯行：
　　⒈實務上針對幫助施用毒品與幫助販賣毒品之判準不一，而
      其中幫助施用毒品與幫助販賣毒品之區別，應由其行為究
      係造成毒品流通、助長毒品氾濫抑或僅係提供施用毒品者
      得以接觸、吸食毒品之管道，而無涉及毒品流通、轉移過
      程中主動積極之參與助益行為。否則不論係販賣或轉讓毒
      品者，亦均有幫助施用毒品之意思，其等無法圖得較輕刑
      罰之規制，即因其不僅對於施用毒品有所助益，且因其助
      益於移轉毒品所有權之行為，衍然牴觸政府禁絕毒品泛濫
      、流散之禁令，嚴重造成國民健康安全之重大危害，使受
      毒品引誘之人終其一生都在毒品的束縛下沉淪，輕者反覆
      出入監所，造成健康、工作、家庭問題及危機，重者衍生
      其他犯罪、殃及後代甚至失去性命而有以致之。另幫助販
      賣毒品與販賣毒品之區別，於販出毒品時，舉凡與購毒者
      議價、洽定交易時地、交付毒品、收取價金等作為，皆屬
      販賣毒品構成要件事實之部分行為。如行為人主觀上明知
      他人從事販賣毒品之行為，客觀上為上開屬於販賣毒品罪
      構成要件事實之部分行為，則係分擔實行犯罪行為，自應
      負共同販賣毒品罪責；反之，若無共同販賣之意圖，復無
      上開構成要件之行為，助益販毒者完成交易而向其報告締
      約機會之舉動自應評價為販賣毒品罪之幫助犯。
　　⒉綜觀本案交易過程，依前揭證人乙○○於審理所證及被告丙○○於偵查中法院羈押訊問時及本院審理時所供述，係由被
      告丙○○先將被告甲○○有在放貨（即賣毒品）之事告知乙○○
      ，接著將乙○○需要毒品甲基安非他命一事轉達予被告甲○○
      ，再由被告甲○○將甲基安非他命販賣予乙○○。被告丙○○除
      將毒品交易之訊息加以傳遞，復轉達確認交易時間等情事
      ，此並有被告丙○○與乙○○間之LINE對話紀錄截圖在卷可參
      （偵查卷第193頁圖4）。而本案毒品交易之實際交付之重
      量及價格等，係由被告甲○○單方決定，依卷證資料所示，
      被告丙○○並未參與亦未立於主導、控制之地位，足見被告
      丙○○與被告甲○○間，並無販賣毒品之犯意聯絡或行為分擔
      ，而係立於居中聯繫之角色，報告締約機會給販毒者甲○○
      知悉，助益本案毒品販賣交易之遂行，主觀上當有幫助被
      告甲○○販賣毒品、確保交易進行且助長毒品流通、散布之
      幫助犯意，足認其確有幫助販賣第二級毒品之犯行。
　㈦綜上所述，被告甲○○、丙○○上開犯行事證明確，均堪以認定
    ，應予依法論科。至於被告甲○○之辯護人聲請調取臺灣臺北
    地方法院101年度訴字第22號案件全卷，待證事實為該案之
    證人乙○○與本案之證人乙○○為同一人，且慣於委託他人向藥
    頭購買毒品乙節，因案情不同本無法比附援引，且該案與本
    案顯無關聯性，認無調查之必要，併此敘明。　
二、論罪科刑及撤銷原判決之理由
　㈠法律修正之比較適用
　　按行為後法律有變更，適用行為時法律，但行為後法律有利
    於行為人，適用最有利之法律，刑法第2條第1項定有明文。
    被告甲○○、丙○○行為後，毒品危害防制條例第4條規定於109
    年1月15日經總統公布修正，於同年7月15日起生效施行。修
    正前毒品危害防制條例第4條第2項規定：「製造、運輸、販
    賣第二級毒品者，處無期徒刑或七年以上有期徒刑，得併科
    新臺幣一千萬元以下罰金」，修正後規定為：「製造、運輸
    、販賣第二級毒品者，處無期徒刑或十年以上有期徒刑，得
    併科新臺幣一千五百萬元以下罰金」。新法提高有期徒刑及
    罰金法定刑上限，本案經新舊法比較結果，應以被告行為時
    之法律即修正前之毒品危害防制條例第4條第2項對被告較為
    有利，依刑法第2條第1項前段規定，自應適用修正前之毒品
    危害防制條例第4條第2項規定。另修正前毒品危害防制條例
    第17條第2項原規定：「犯第四條至第八條之罪於偵查及審
    判中均自白者，減輕其刑。」修正後毒品危害防制條例第17
    條第2項則規定：「犯第四條至第八條之罪於偵查及歷次審
    判中均自白者，減輕其刑。」而增加須於「歷次」審判中均
    自白，始得依該條項減輕之要件。經比較新舊法之結果，修
    正後之法律並未較有利於被告，依刑法第2條第1項前段規定
    ，即應適用被告行為時即修正前毒品危害防制條例第17條第
    2項之規定。
　㈡核被告甲○○所為，係犯修正前毒品危害防制條例第4條第2項
    之販賣第二級毒品罪，其因販賣第二級毒品甲基安非他命而
    持有該毒品之低度行為，為販賣之高度行為所吸收，不另論
    罪。核被告丙○○所為，係犯刑法第30條第1項前段、修正前
    毒品危害防制條例第4條第2項之幫助販賣第二級毒品罪。　
　㈢刑之加重減輕部分
　　⒈關於累犯加重
　　  被告甲○○前因肇事逃逸之公共危險案件，經臺灣臺北地方
      法院以106年度審交訴字第4號判決判處有期徒刑1年1月確
      定，於107年8月14日縮刑期滿執行完畢（接續執行拘役50
      日，於107年10月3日出監）；被告丙○○前因施用第二級毒
      品案件，經臺灣臺北地方法院以107年度審簡字第2486號
      判決判處有期徒刑4月確定，又曾因施用第二級毒品案件
      分別經同法院以107年度簡字第802號、107年度審簡字第1
      467號判處有期徒刑2月、3月確定，再以108年度聲字第37
      8號裁定應執行有期徒刑4月確定，二案接續執行，於108
      年12月2日執行完畢（接續執行拘役40日，於109年1月11
      日出監），此有本院被告二人之前案紀錄表附卷可佐，其
      等於前案受有期徒刑之執行完畢後，5年以內故意再犯本
      件有期徒刑以上之罪，均為累犯，參酌司法院大法官釋字
      第775號解釋意旨，考量被告甲○○於入監執行1年1月之有
      期徒刑後，出獄不滿2年即漠視法律之禁制規範而再犯本
      罪，被告丙○○前開構成累犯之前案紀錄，均係違反毒品危
      害防制條例而與毒品相關之案件，且甫執行完畢不出數月
      即再犯本案，均堪認對於刑罰之反應力薄弱，被告二人於
      本案皆無因加重本刑致生行為人所受刑罰超過其所應負擔
      之罪責，依刑法第47條第1項規定加重其最低本刑尚不至
      於發生罪刑不相當之情形，除法定本刑為無期徒刑部分不
      得加重外，其餘之法定刑均依該條項規定予以加重。至於
      被告二人之辯護人雖均主張被告二人各自之前案紀錄均與
      本案所犯罪質不同，認本案以不依累犯規定加重其刑為適
      當等語，但司法院大法官釋字第775號解釋意旨主軸係聚
      焦於累犯與罪刑相當原則間之衝突關係，如認依累犯規定
      不分情節一律加重最低本刑，有罪刑不相當之情形，始裁
      量不予加重，並非以前後案所犯罪質之比較為基準，故辯
      護意旨此節尚難憑採。
　　⒉修正前毒品危害防制條例第17條第2項規定：「犯第四條至
      第八條之罪於偵查及審判中均自白者，減輕其刑。」係指
      偵查及審判中均有自白犯罪而言，僅須被告於偵、審中均
      曾經自白，即得認有該條項之適用，不以始終承認犯罪為
      必要。且不論該被告之自白，係出於自動或被動、簡單或
      詳細、一次或多次，並其自白後有無翻異，苟其於偵查及
      審判中均曾有自白，即應依法減輕其刑。又所謂「自白」
      ，乃指對自己之犯罪事實全部或主要部分為肯定供述之意
      （最高法院100年度台上字第6148號判決參照）。被告丙○○於偵查中及原審審理時坦承當乙○○向甲○○轉達他想向甲○○拿安非他命等情，但辯稱為互相支援，並非販賣云云，
      固難認就犯罪事實自白犯行，但其於109年6月2日屬偵查
      階段之法院羈押訊問時曾供稱：「109年4月14日乙○○主動
      傳LINE給我這次，是乙○○傳LINE跟我說，他要跟甲○○買毒
      品，我看到LINE之後就告訴甲○○，乙○○要買毒品，之後我
      們就相約見面」等語（聲羈卷第50頁），可謂對於其自己
      參與之犯罪事實全部或主要部分為肯定供述，且因被告丙○○於本案中主要係居中聯繫報告購毒之締約機會給甲○○知
      悉，被告甲○○與證人乙○○見面後購毒款項之收付，本非被
      告丙○○所參與部分，而其報告締約機會一事是否構成幫助
      販賣毒品亦為法律評價問題，故不因被告丙○○辯稱：不清
      楚他們之間當天有無金錢往來，不曉得算不算販賣云云而
      否定其上開自白之效力。且被告丙○○於本院審理時坦承犯
      行，揆諸上揭說明，得認為其已於偵查及審判中均自白犯
      罪，應依修正前毒品危害防制條例第17條第2項之規定減
      輕其刑。
　　⒊被告丙○○幫助被告甲○○販賣第二級毒品，為幫助犯，依刑
      法第30條第2項之規定，按正犯之刑減輕並遞減之。且其
      刑有加重及減輕之事由，除法定本刑為無期徒刑部分不得
      加重外，應依法先加後遞減之。
　　⒋被告甲○○於警詢、偵查（含偵查中法院羈押訊問）、原審
      審理及本院審理中均否認有販賣第二級毒品予乙○○之事實
      ，自無修正前毒品危害防制條例第17條第2項減刑規定之
      適用。又刑法第59條之適用，除應考量被告之犯罪情節(
      是否「情輕」)外，尚應斟酌個案適用其他事由減刑後之
      最低度刑是否仍屬過於嚴苛(有無「法重」)，整體判斷有
      無顯可憫恕之情事，非謂僅憑犯罪情節一端，即應一律酌
      減其刑。查被告甲○○當知悉嚴令禁止販賣各類毒品，卻為
      圖小利而販賣第二級毒品甲基安非他命，依其犯罪情節、
      行為惡害，審酌行為人主客觀一切犯罪情狀，並無特殊之
      原因與環境認在客觀上足以引起一般同情，亦無縱予宣告
      法定最低刑度猶嫌過重之情事；至於被告丙○○幫助販賣之
      行為，審酌其犯罪情節、所生危害、主觀動機等一切犯罪
      情狀，難認犯罪情狀顯可憫恕，且被告丙○○部分經依上開
      規定遞減其刑後，足為適當量刑，並無縱予宣告減刑後之
      最低刑度猶嫌過重之情事，認被告二人無適用刑法第59條
      減輕其刑之餘地，附此敘明。
　㈣原審因予論罪科刑，固非無見，惟查：⒈被告甲○○及其辯護人
    於原審時就證人乙○○之警詢，認屬被告以外之人於審判外之
    陳述而無證據能力，原判決於理由欄證據能力部分亦同此認
    定（原判決第2頁），且該名證人於偵查及審理時均已以證
    人身分具結作證且經接受交互詰問，應無刑事訴訟法第159
    條之3傳聞法則例外情形，但原審於認定被告甲○○之犯罪事
    實時，卻仍引用證人乙○○之警詢陳述（原判決第4頁），即
    有微疵。⒉被告二人均合於刑法第47條第1項累犯之規定，且
    依該條規定加重其法定本刑，並無違反比例或罪刑相當原則
    ，原審未審酌被告二人徒刑執行完畢後再犯本案之罪，具相
    當之惡性且對刑罰反應力薄弱，以被告二人構成累犯之前案
    犯罪型態與本案犯行不同，即裁量均不予加重其刑，自有未
    洽。⒊被告丙○○於屬偵查階段之法院羈押庭訊問時曾經自白
    犯行，於本院審理時亦坦認犯罪，已如前述，故仍有修正前
    毒品危害防制條例第17條第2項減刑規定之適用，原審未及
    審酌上情而未予適用該條規定減輕其刑，容有未洽。⒋毒品
    危害防制條例第18條第1項前段：「查獲之毒品，不問屬於
    犯人與否，均沒收銷燬之」之規定，乃刑法第38條第1項之
    特別規定，至該法條所稱「查獲」之毒品，係指有罪判決書
    於事實欄，已經認定為被告有罪事實之毒品而言（最高法院
    92年度台上字第5391號刑事裁判意旨參照）；又沒收之物，
    須於犯罪事實中有具體之記載，始為合法，否則諭知沒收，
    即難謂有事實之根據。附表一編號1至3雖為被告甲○○所持有
    之毒品甲基安非他命，但據其所述為遭查扣前二、三日方購
    入，尚乏事證可認為本案販賣所餘毒品，或屬被告其他犯行
    之證物，但與本案既無關聯，即非屬本案查獲之毒品，縱係
    違禁物，應由檢察官另依法處理，至於附表一編號4之分裝
    袋，被告僅供承為分裝毒品所用，但否認供本案犯罪所用，
    難認與本案有關聯，原判決於本案中就上開物品分別諭知沒
    收銷燬及沒收，即有未當。被告甲○○上訴否認犯行並無可採
    ，已經指駁如前，被告丙○○上訴主張本案應有修正前毒品危
    害防制條例第17條第2項減刑規定適用乙節，為有理由，且
    原判決有前述可議之處而無可維持，應由本院撤銷改判。
　㈤科刑
　　爰以行為人之責任為基礎，就被告二人之量刑分述如下：
　　⒈審酌被告甲○○應知毒品戕害人體身心健康甚鉅，不思循正
      當途徑賺取生活所需，為謀一己私利，漠視法令禁制而販
      賣甲基安非他命，助長毒品流通，對社會治安造成相當危
      害，兼衡其犯罪之動機、目的及手段及販賣對象為1人、
      販賣次數1次、販毒所得不高，及其犯後態度，併參酌其
      自陳學歷為國中肄業，前從事瀝青施工的工作，家庭經濟
      狀況不佳，領有身心障礙手冊，有輕度智能障礙等一切情
      狀（本院卷第280頁、原審訴字卷第276至277頁、第121頁
      ），量處如主文第2項所示之刑。
　　⒉審酌被告丙○○深知毒品戕害國民身心健康及社會秩序甚鉅
      ，卻漠視法令禁制，對同案被告甲○○提供販賣毒品甲基安
      非他命之助力，造成毒品之擴散流通，對於社會治安影響
      非淺，所為可議；兼衡被告丙○○與同案被告甲○○於案發時
      為男女朋友關係，以傳遞締約機會之方式幫助被告甲○○為
      本案犯行之犯罪手段、所生危害程度，併參酌其犯後態度
      、自陳學歷為國中畢業，前從事粗工工作，家庭經濟狀況
      勉持，須扶養兩個未成年的小孩等一切情狀（本院卷第28
      0頁，原審訴字卷第276至277頁），量處如主文第3項所示
      之刑。　　　
　㈥沒收
　　⒈扣案SAMSUNG廠牌手機1支（型號Galaxy A20，IMEI碼：000
      000000000000；門號：0000000000），為被告丙○○幫助販
      賣第二級毒品所用之物，業據被告丙○○供陳在卷（原審訴
      字卷第136頁），應依毒品危害防制條例第19條第1項規定
      於被告丙○○之主文項下宣告沒收。　
　　⒉被告甲○○就本案販賣第二級毒品犯行，獲得2,000元之價金
      ，係屬被告甲○○之犯罪所得，爰依刑法第38條之1第1項前
      段、第3項規定於其主文項下宣告沒收，於全部或一部不
      能沒收或不宜執行沒收時，追徵其價額。　
　　⒊被告甲○○、丙○○於109年6月1日經警持搜索票執行搜索時，
      分別遭查扣如附表一編號1至11及附表二編號2至5之物品
      ，其中附表一編號1至3雖經檢出含有第二級毒品甲基安非
      他命成分，但被告甲○○於警詢時供稱該等毒品為遭搜索前
      數日購入，卷內並無證據證明為本案販賣所餘 毒品，雖
      屬違禁物，但因與本案無關聯性，即不於本案中諭知沒收
      銷燬（且被告非法持有該等扣案毒品甲基安非他命、殘渣
      袋及後述之吸食器，經檢察官另案提起公訴，並經臺灣臺
      北地方法院以109年度審簡第2266號判決判處拘役30日確
      定）；附表一編號4所示之分裝袋117個，被告甲○○於原審
      僅言明供其分裝毒品使用，但未供承與本件販賣毒品之關
      聯（原審訴字卷第135頁），編號5至6之吸食器，被告甲○○自述另案施用毒品犯行所用，編號7至11之行動電話係玩
      遊戲使用而非與乙○○聯絡之證物（原審訴字卷第135頁）
      ，且無其他積極證據足認與被告甲○○本案販賣第二級毒品
      犯行有何直接關聯，自無從於本案宣告沒收。扣案如附表
      二編號2至5所示之行動電話4支，為被告丙○○所有，尚無
      證據可認與被告丙○○前揭幫助販賣第二級毒品犯行間有何
      關聯性，爰均不予宣告沒收，應由檢察官另依法處理，附
      此敘明。
據上論斷，應依刑事訴訟法第369條第1項前段、第364條、第299
條第1項前段，修正前毒品危害防制條例第4條第2項、第17條第2
項，毒品危害防制條例第19條第1項，刑法第2條第1項前段、第1
1條、第30條第1項前段、第2項、第47條第1項、第38條之1第1項
前段、第3項，判決如主文。
本案經檢察官楊舒雯提起公訴，檢察官王正皓到庭執行職務。
中　　華　　民　　國　　110 　年　　3 　　月　　10　　日
                  刑事第六庭  審判長法　官  劉方慈
                                    法　官  曹馨方
                                    法　官  許曉微
以上正本證明與原本無異。
如不服本判決，應於收受送達後20日內向本院提出上訴書狀，其
未敘述上訴之理由者並得於提起上訴後20日內向本院補提理由書
（均須按他造當事人之人數附繕本）「切勿逕送上級法院」。
                                    書記官  徐仁豐
中　　華　　民　　國　　110 　年　　3 　　月　　10　　日
附錄：本案論罪科刑法條全文
修正前毒品危害防制條例第4條
製造、運輸、販賣第一級毒品者，處死刑或無期徒刑；處無期徒
刑者，得併科新臺幣二千萬元以下罰金。
製造、運輸、販賣第二級毒品者，處無期徒刑或七年以上有期徒
刑，得併科新臺幣一千萬元以下罰金。
製造、運輸、販賣第三級毒品者，處七年以上有期徒刑，得併科
新臺幣七百萬元以下罰金。
製造、運輸、販賣第四級毒品者，處五年以上十二年以下有期徒
刑，得併科新臺幣三百萬元以下罰金。
製造、運輸、販賣專供製造或施用毒品之器具者，處一年以上七
年以下有期徒刑，得併科新臺幣一百萬元以下罰金。
前五項之未遂犯罰之。
附表一：被告甲○○遭查扣之物
編號 物品名稱及數量 備註 1 含有第二級毒品甲基安非他命成分之白色透明結晶塊1袋（含包裝袋1只、標籤2張，驗餘淨重0.1188公克） 交通部民用航空局航空醫務中心109年6月3日航藥鑑字第0000000號毒品鑑定書（偵查卷第377至378頁） 2 含有第二級毒品甲基安非他命成分之白色透明結晶1袋（含包裝袋1只、標籤2張，驗餘淨重0.2328公克） 同上 3 含第二級毒品甲基安非他命殘渣而無法完全析離之殘渣袋1袋 同上 4 分裝袋117個  5 含第二級毒品甲基安非他命殘渣而無法完全析離之玻璃球吸食器1組 交通部民用航空局航空醫務中心109年6月3日航藥鑑字第0000000號毒品鑑定書（偵查卷第377至378頁） 6 吸食器1個  7 Funtouch OS廠牌、型號Vivo1723之手機1支（含塑膠殼）（IMEI碼：000000000000000；門號：0000000000） 偵查卷第114頁 8 Apple廠牌、型號iphone7之手機1支（保護貼破裂）（IMEI碼：000000000000000；門號：0000000000） 同上 9 小米廠牌、型號2013cp8799之手機1支（IMEI碼：000000000000000） 同上  10 HTC廠牌、型號Sensation XE with Beats Audio z715e之手機1支（IMEI碼：000000000000000） 同上 11 Apple廠牌、型號iphone6之手機1支（螢幕破裂）（IMEI碼：0000000000000000） 同上 
附表二：被告丙○○遭查扣之物
編號 物品名稱及數量 備註 1 SAMSUNG廠牌、型號Galaxy A20之手機1支（含塑膠殼）（IMEI碼：000000000000000；門號：0000000000） 偵查卷第121頁 2 FARESTONE廠牌、型號WIZ之手機1支（保護貼破裂） 同上 3 VINUS廠牌、型號V-ONE之手機1支（含塑膠殼）（IMEI碼：000000000000000） 同上 4 SUPER PAD廠牌、型號X5之手機1支（IMEI碼：000000000000000） 同上 5 htc廠牌手機1支（含塑膠殼） 同上